臺灣高等法院臺中分院刑事判決
110年度金上訴字第1316號
上  訴  人  
即  被  告  巫嘉銘（原名巫秋毅）
上列上訴人即被告因加重詐欺等案件，不服臺灣臺中地方法院
110年度訴字第36號中華民國110年5月20日第一審判決（起訴案
號：臺灣臺中地方檢察署109年度偵字第14819、16533、17363、
18966、20921號），提起上訴，本院判決如下：
    主    文
原判決關於其附表三編號2、4、5、9所示罪刑及定應執行刑、沒
收部分均撤銷。
巫嘉銘犯如附表三編號4、5、9所示之罪，各處如附表三編號4、
5、9所示之刑。
被訴如附表三編號2部分無罪。
其餘上訴駁回。
上開撤銷改判有罪部分與上訴駁回部分所處之刑，應執行有期徒
刑貳年肆月，併科罰金新臺幣參萬元，罰金如易服勞役，以新臺
幣壹仟元折算壹日。
    犯罪事實
一、巫嘉銘（原名巫秋毅）知悉依一般社會生活之通常經驗，任
    何人均可自行至超商或物流貨運站領取包裹，若有收受包裹
    之必要，皆可要求對方直接將包裹以店對店方式寄送至自己
    方便收取之超商或物流貨運站，或直接請物流公司宅配至住
    居所，並可預見如非有正當理由，依不詳之人指示至超商領
    取包裹後再託運轉寄給他人或放置於特定處所由他人收取，
    該他人將可能藉以遂行詐欺、洗錢等財產犯罪及逃避檢警人
    員追緝，竟基於上開結果發生並不違背自己本意之不確定故
    意；復可預見真實姓名年籍不詳、通訊軟體微信暱稱「任我
    行」之人可能為詐欺集團成員，且該詐欺集團係3人以上以
    實施詐術為手段所組成具有持續性、牟利性之有結構性犯罪
    組織，竟基於參與犯罪組織之不確定故意，於民國109年4月
    19日應允「任我行」從事依指示至超商領取包裹之工作，約
    定領取1件包裹可獲得新臺幣（下同）1000元之報酬，而參
    與上開詐欺集團犯罪組織，並與「任我行」及所屬詐欺集團
    成員共同意圖為自己不法之所有，基於3人以上共同詐欺取
    財(附表一編號1、3、4、5及附表二)及一般洗錢(附表二)之
    犯意聯絡，先由該詐欺集團不詳成員以附表一編號1、3、4
    、5所示方式詐欺被害人張○○、楊○○(已改名為楊○○，以下仍
    稱楊○○)、林○○、阮○○，致該等被害人陷於錯誤而寄出名下
    帳戶之存摺及金融卡；又以附表一編號2所示方式向曾怡婷
    租用金融帳戶，經曾怡婷應允而寄出名下帳戶之存摺及金融
    卡，再由巫嘉銘依「任我行」指示，於附表一編號1至5所示
    時、地領取裝有各該帳戶存摺及金融卡之包裹後，轉寄他處
    或放置於指定處所。該詐欺集團取得巫嘉銘所領取如附表一
    編號2①、3①②、4所示帳戶之存摺及金融卡後，即由不詳成員
    以附表二所示方式詐欺被害人陳○○、許○○、邱○○、楊○○，致
    該等被害人陷於錯誤而匯款至各該帳戶，再由不詳成員持各
    該帳戶之金融卡予以提領，以掩飾及隱匿特定犯罪所得之本
    質及去向。
二、案經張○○、楊○○、林○○、阮○○、陳○○、許○○、楊○○告訴及臺
    中市政府警察局第一分局、大雅分局、霧峰分局移送或報告
    臺灣臺中地方檢察署檢察官偵查起訴。
    理    由
壹、有罪部分：
一、證據能力之說明：
  ㈠組織犯罪防制條例第12條第1項中段規定：「訊問證人之筆錄
    ，以在檢察官或法官面前作成，並經踐行刑事訴訟法所定訊
    問證人之程序者為限，始得採為證據。」本案關於各該證人
    之警詢筆錄，既非在檢察官或法官面前作成，依上開規定，
    自不得採為上訴人即被告巫嘉銘（下稱被告）犯組織犯罪防
    制條例罪名之證據，是本判決所引用證人之警詢筆錄，僅於
    認定被告犯加重詐欺及一般洗錢罪部分具有證據能力，先予
    指明。
  ㈡刑事訴訟法第159條之5第1項規定：「被告以外之人於審判外
    之陳述，雖不符前4條之規定，而經當事人於審判程序同意
    作為證據，法院審酌該言詞陳述或書面陳述作成時之情況，
    認為適當者，亦得為證據。」本判決所引用被告以外之人於
    審判外所為言詞或書面陳述之供述證據，除各該證人之警詢
    筆錄不得採為認定被告參與犯罪組織之證據，已如前述外，
    其餘部分經檢察官及被告於原審同意作為證據使用（原審卷
    第173頁），本院審酌該等證據作成時之情況，並無違法取
    證或其他瑕疵，認為適於作為本案認定事實之依據，依上開
    規定，該等供述證據應具有證據能力。
  ㈢本案以下所引用之非供述證據，並無證據證明有出於違法取
    得之情形，復經本院依法踐行調查程序，應具有證據能力。
二、認定犯罪事實所憑之證據及理由：　　
    被告雖承認有依「任我行」指示前往超商領取附表一所示包
    裹後轉寄給他人或放置於指定處所由他人收取之事實，但否
    認有參與犯罪組織、詐欺、洗錢等犯行，辯稱：我只有去領
    包裹而已，「任我行」跟我說領1個包裹可以得到1000元，
    我剛開始不知道包裹裡面是什麼東西，但是我有懷疑，後來
    去警局作筆錄時我才知道包裹裡面是存摺和金融卡，我沒有
    加入犯罪組織，也沒有詐欺、洗錢云云。經查：
  ㈠本案詐欺集團不詳成員以附表一編號1、3、4、5所示方式詐
    欺被害人張○○、楊○○、林○○、阮○○，致該等被害人陷於錯誤
    而寄出名下帳戶之存摺及金融卡；又以附表一編號2所示方
    式向曾怡婷租用金融帳戶，經曾怡婷應允而寄出名下帳戶之
    存摺及金融卡，再由被告依「任我行」指示，於附表一編號
    1至5所示時、地領取裝有各該帳戶存摺及金融卡之包裹後，
    轉寄他處或放置於指定處所，而該詐欺集團取得被告所領取
    如附表一編號2①、3①②、4所示帳戶之存摺及金融卡後，即由
    不詳成員以附表二所示方式詐欺被害人陳○○、許○○、邱○○、
    楊○○，致該等被害人陷於錯誤而匯款至各該帳戶，再由不詳
    成員持各該帳戶之金融卡予以提領等事實，有附表一、二「
    證據」欄所示證據資料為證，此部分事實堪認為真正，可見
    被告客觀上確有擔任「任我行」所屬詐欺集團取簿手之工作
    。
　㈡被告雖以前詞置辯，惟按刑法上之故意，可分為直接故意與
    不確定故意（間接故意、未必故意），「行為人對於構成犯
    罪之事實，明知並有意使其發生者」為直接故意，至於「行
    為人對於構成犯罪之事實，預見其發生而其發生並不違背其
    本意者」則屬不確定故意，此觀刑法第13條規定即明。查：
  ⒈依一般社會生活之通常經驗，任何人均可自行至超商或物流
    貨運站領取包裹，若有收受包裹之必要，皆可要求對方直接
    將包裹以店對店方式寄送至自己方便收取之超商或物流貨運
    站，或直接請物流公司宅配至住居所。被告於本案行為時係
    24歲之成年人，自陳教育程度為國中畢業、職業為做工(原
    審卷第192頁)，依其智識及社會生活經驗，對於上開社會常
    情理當有所認知，是被告應可預見如非有正當理由，其依不
    詳之人即「任我行」指示至超商領取包裹後再託運轉寄或放
    置於特定處所，將可能使「任我行」或其他共犯藉以遂行詐
    欺、洗錢等財產犯罪，並逃避檢警人員之追緝。
  ⒉依被告於警詢時供稱：微信暱稱「任我行」之人於109年4月1
    9日跟我聯繫，稱4月20日有工作可以給我，問我有沒有要做
    ，工作內容是幫他領取包裹，報酬為1件1000元，我考慮了
    一下後便答應；我無法提供與「任我行」的完整對話紀錄，
    因為「任我行」雖有給我包裹取件人姓名及手機末3碼資料
    ，但告訴我在領取包裹當下就要將這些訊息刪除，因此我領
    完包裹後已把「任我行」指揮領取包裹的對話紀錄刪除等語
    (109偵14819卷第27、29頁)，可知被告為「任我行」領取包
    裹，不僅可獲得每件包裹高達1000元之報酬，且從收件人姓
    名及手機末3碼均非被告本人資料，而是「任我行」告知之
    他人資料，「任我行」又要求被告領完包裹後須立刻刪除對
    話紀錄等情，被告均足以發現「任我行」行事詭異，此一領
    取包裹之工作並非一般正常工作，極可能涉及詐欺、洗錢等
    財產犯罪行為，被告卻仍應允而按照「任我行」指示行事，
    堪認其具有參與詐欺及洗錢犯罪之不確定故意。
  ⒊況且，被告於領取附表一編號1、3所示包裹後，隨即依照「
    任我行」指示，至臺中市○○區○○○號中南站，將包裹分別寄
    至桃園市不詳地址、空軍一號三重總站；於領取附表一編號
    2、4、5所示包裹後，隨即依照「任我行」指示，搭乘高鐵
    北上，將包裹放置於臺北市西門町遠東百貨公司之置物櫃及
    男廁等處，此經被告供述在卷(109偵20921卷第25頁、109偵
    14819卷第31頁、109偵18966卷第25頁)。衡諸常情，若非被
    告負責接收及轉送之物品係屬財產犯罪所得或供財產犯罪所
    用之物，當無大費周章於領取後又再行寄出，或於領取後特
    地北上放置於百貨公司置物櫃、男廁等怪異地點之必要，依
    被告之學經歷及生活經驗，應能發現「任我行」係在從事不
    法犯罪行為，且需有多人在各環節互相接應，非被告與「任
    我行」2人即可完成全部犯行，被告於偵訊及本院審理時亦
    自承領取包裹時有懷疑過包裹內是違法物品(109偵14819卷
    第214頁、本院卷第109頁)，足見其行為時具有3人以上共同
    詐欺及洗錢之不確定故意。
  ⒋本案被害人計有張○○、楊○○、林○○、阮○○、陳○○、許○○、邱○
    ○、楊○○等8人，均係於密集之短時間內遭不詳之人以附表一
    、二所示方式施行詐騙，使被害人陷於錯誤而分別寄交金融
    帳戶資料或將款項匯入人頭帳戶，再由取簿手即被告或由取
    款車手負責前往領取，此過程不僅有末端提領金錢部分，尚
    涉及非法蒐集個人資料、取得人頭帳戶、撥打詐騙電話等，
    客觀上應係有計畫性、系統性、組織性、專業分工之詐欺集
    團，始有能力為之。而我國社會上詐欺集團之犯罪案件層出
    不窮，該等犯罪多係利用人頭帳戶以供犯罪所得進出，且不
    法份子為能順利騙取民眾財物，無不精心規劃設局、縝密分
    工，以達順利詐欺取財之目的，舉凡以詐騙方式或有償取得
    人頭帳戶，設立電信機房而由實際對被害人施詐之各線人員
    集結在內，整合詐騙資金流（地下匯兌業者及蒐集人頭帳戶
    者）及串聯其間之取簿手、提款車手集團等，通常參與人數
    眾多，分工亦甚為縝密，顯非單憑1、2人即可輕易竟其功，
    通常皆係具有相當之規模及人力，凡此早經媒體廣為披露，
    被告自難諉為毫無所悉，是被告主觀上已預見其所從事者為
    詐欺集團組織犯罪之一部，而此組織犯罪之發生並不違背被
    告本意，堪認被告於本案行為之初，即具有參與犯罪組織之
    不確定故意。
  ㈢綜上，本案事證明確，被告犯行均堪認定，應依法論科。
三、論罪科刑及部分撤銷改判、部分駁回上訴之理由：
  ㈠依組織犯罪防制條例第2條第1項之規定，該條例所稱「犯罪
    組織」，係指3人以上，以實施強暴、脅迫、詐術、恐嚇為
    手段或最重本刑逾5年有期徒刑之刑之罪，所組成具有持續
    性或牟利性之有結構性組織。本案詐欺集團之成員，至少有
    被告、「任我行」、對各該被害人施行詐騙之不詳成員、取
    款車手等人，且附表一編號1、3、4、5及附表二所示被害人
    均係遭被告所屬詐欺集團成員施以詐術騙取帳戶資料或金錢
    ，該詐欺集團自屬3人以上以實施詐術為手段所組成具有持
    續性及牟利性之有結構性組織，即為上開法條所稱之犯罪組
    織。按組織犯罪防制條例第3條第1項前段與後段，分別對於
    「發起、主持、操縱、指揮」及「參與」犯罪組織者，依其
    情節不同而為處遇，行為人雖有其中一行為（如參與），不
    問其有否實施各該手段（如詐欺）之罪，均成立本罪。然在
    未經自首或有其他積極事實，足以證明其確已脫離或解散該
    組織之前，其違法行為，仍繼續存在，即為行為之繼續，而
    屬單純一罪，至行為終了時，仍論為一罪。又刑法上一行為
    而觸犯數罪名之想像競合犯存在之目的，在於避免對於同一
    不法要素予以過度評價。自然意義之數行為，得否評價為法
    律概念之一行為，應就客觀構成要件行為之重合情形、主觀
    意思活動之內容、所侵害之法益與行為間之關連性等要素，
    視個案情節依社會通念加以判斷。刑法刪除牽連犯之規定後
    ，原認屬方法目的或原因結果，得評價為牽連犯之二犯罪行
    為間，如具有局部之同一性，或其行為著手實行階段可認為
    同一者，得認與一行為觸犯數罪名之要件相侔，依想像競合
    犯論擬。倘其實行之二行為，無局部之重疊，行為著手實行
    階段亦有明顯區隔，依社會通念難認屬同一行為者，應予分
    論併罰。因而，行為人以一參與詐欺犯罪組織，並分工加重
    詐欺行為，同時觸犯參與犯罪組織罪及加重詐欺取財罪，雖
    其參與犯罪組織之時、地與加重詐欺取財之時、地，在自然
    意義上非完全一致，然二者仍有部分合致，且犯罪目的單一
    ，依一般社會通念，認應評價為一罪方符合刑罰公平原則，
    應屬想像競合犯，如予數罪併罰，反有過度評價之疑，實與
    人民法律感情不相契合。又加重詐欺罪係侵害個人財產法益
    之犯罪，其罪數計算，以被害人數、被害次數之多寡，決定
    其犯罪之罪數；核與參與犯罪組織罪之侵害社會法益，因應
    以行為人所侵害之社會全體利益為準據，認定係成立一個犯
    罪行為，有所不同。是以倘若行為人於參與犯罪組織之繼續
    中，先後加重詐欺數人財物，因行為人僅為一參與組織行為
    ，侵害一社會法益，應僅就首次犯行論以參與犯罪組織罪及
    加重詐欺罪之想像競合犯，而其後之犯行，乃為其參與組織
    之繼續行為，為避免重複評價，當無從將一參與犯罪組織行
    為割裂再另論一參與犯罪組織罪，而與其後所犯加重詐欺罪
    從一重論處之餘地(最高法院107年度台上字第1066號判決要
    旨)。查附表一編號1為被告參與本案犯罪組織後首次加重詐
    欺犯行，自應就該次犯行論以參與犯罪組織罪及加重詐欺罪
    之想像競合犯。
  ㈡刑法第339條之4第1項之加重詐欺罪，為法定刑1年以上7年以
    下有期徒刑之罪，屬洗錢防制法第3條第1款所規定之特定犯
    罪。而洗錢防制法第2條規定：「本法所稱洗錢，指下列行
    為：一、意圖掩飾或隱匿特定犯罪所得來源，或使他人逃避
    刑事追訴，而移轉或變更特定犯罪所得。二、掩飾或隱匿特
    定犯罪所得之本質、來源、去向、所在、所有權、處分權或
    其他權益者。三、收受、持有或使用他人之特定犯罪所得。
    」被告領取如附表一編號2①、3①②、4所示帳戶之存摺及金融
    卡並交回詐欺集團，經詐欺集團成員詐騙附表二所示被害人
    後，使該等被害人將金錢匯入上開帳戶，再由集團車手予以
    提領，依前揭證據顯示，上開帳戶內之資金係本案詐欺之特
    定犯罪所得，是被告及其他成員分擔實施詐騙附表二所示被
    害人金錢之行為，即係掩飾及隱匿特定犯罪所得之本質及去
    向，亦該當於洗錢防制法第14條第1項之一般洗錢罪。
  ㈢故核被告所為：
　⒈就附表一編號1部分，係犯組織犯罪防制條例第3條第1項後段
    之參與犯罪組織罪、刑法第339條之4第1項第2款之3人以上
    共同詐欺取財罪。被告犯上開2罪之目的單一，行為有部分
    重疊合致，屬想像競合犯，應依刑法第55條規定，從一重之
    3人以上共同詐欺取財罪處斷。
　⒉就附表一編號3、4、5部分，均係犯刑法第339條之4第1項第2
    款之3人以上共同詐欺取財罪。
　⒊就附表二部分，均係犯刑法第339條之4第1項第2款之3人以上
    共同詐欺取財罪、洗錢防制法第14條第1項之一般洗錢罪。
    被告均係以一行為觸犯上開2罪名，為想像競合犯，應依刑
    法第55條規定，各從一重之3人以上共同詐欺取財罪處斷。
    檢察官起訴書就附表二部分雖未論列洗錢防制法第14條第1
    項之一般洗錢罪名，惟此部分既與已起訴之3人以上共同詐
    欺取財罪具有想像競合犯之裁判上一罪關係，本院自當一併
    審究。　
　㈣共同正犯之成立，只須具有犯意之聯絡，行為之分擔，既不
    問犯罪動機起於何人，亦不必每一階段犯行，均經參與。共
    同正犯之意思聯絡，原不以數人間直接發生者為限，即有間
    接之聯絡者，亦包括在內，如甲分別邀乙、丙犯罪，雖乙、
    丙彼此無直接之聯絡，亦無礙於其為共同正犯之成立。本件
    被告係經「任我行」邀約而與詐欺集團其他成員共同實行犯
    罪，被告與詐欺集團其他成員間就加重詐欺、一般洗錢犯行
    雖無直接聯絡，然其既能預見「任我行」為詐欺集團一份子
    ，且同意「任我行」之要求而擔任該集團取簿手工作，領取
    附表一所示包含遭詐欺之金融帳戶資料包裹後交回該集團，
    其中部分並使用於附表二之詐欺及洗錢犯行，足認被告與「
    任我行」及詐欺集團其他成員間，就附表一編號1、3、4、5
    、附表二所示犯行，均有犯意聯絡及行為分擔，應論以共同
    正犯。
  ㈤被告就附表一編號1、3、4、5所示4罪、附表二編號1至4所示
    4罪，被害人並不相同，係屬各別之犯罪意思及不同之犯罪
    行為，應分論併罰。
  ㈥被告始終否認參與犯罪組織及一般洗錢犯行，自無組織犯罪
    防制條例第8條第1項、洗錢防制法第16條第2項自白減刑規
    定之適用或以之作為量刑審酌事由，併此說明。
  ㈦撤銷改判部分：
　⒈原審以被告如附表一編號4、5、附表二編號4所示犯行明確而
    予論罪科刑，雖有所本；然被告上訴後已與附表一編號4、5
    、附表二編號4之被害人和解或調解成立及賠償部分損失，
    原判決未及審酌被告此部分犯後態度以供附表一編號4、5、
    附表二編號4所示犯行之量刑參考，且未及審酌被告賠付被
    害人之金額已大於其犯罪所得，而仍諭知沒收被告之犯罪所
    得，以上均有未洽。又被告被訴對曾怡婷加重詐欺部分(附
    表一編號2即附表三編號2)應諭知無罪之判決，原判決就此
    部分為有罪之認定而予論罪科刑，認事用法亦有違誤(詳後
    述理由貳、無罪部分)。被告上訴意旨否認犯行及請求量處
    較原審為輕之刑，就附表一編號2、4、5及附表二編號4部分
    ，亦即附表三編號2、4、5、9部分，為有理由，應由本院將
    原判決關於附表三編號2、4、5、9部分予以撤銷改判，原判
    決所定應執行刑因此失所依附，應一併撤銷，又原判決關於
    沒收部分因有上述未及審酌之處，且經被告提起上訴，亦應
    由本院將原判決關於沒收部分予以撤銷。
　⒉本院審酌被告正值年輕力壯，卻不循正當途徑賺取所需，貪
    圖可輕鬆得手之不法利益，基於不確定故意加入詐欺集團擔
    任取簿手，侵害附表一編號4、5、附表二編號4所示被害人
    林○○、阮○○、楊○○之財產法益，並使詐欺集團核心份子得以
    隱匿真實身分，減少遭查獲之風險，助長犯罪猖獗，惡性及
    所生危害非輕，惟念被告已於第二審程序與上開3位被害人
    和解或調解成立(本院卷第110至111頁審判筆錄、117至118
    頁調解筆錄)，約定賠償阮○○2000元(但因阮○○提供之帳號有
    誤且聯絡無著而未能給付，見本院卷第131、133頁公務電話
    查詢紀錄表)、楊○○12萬元(已給付1萬元，其餘11萬元尚待
    分期給付)，林○○則表示願意原諒被告，不向被告請求任何
    金額，兼衡被告於本案詐欺集團擔任之角色、參與期間長短
    、分得報酬多寡，於原審陳稱教育程度為國中畢業，做工月
    薪3至4萬元，已離婚，育有1名子女就讀幼稚園，由被告母
    親幫忙照顧等一切情狀，各量處如附表三編號4、5、9所示
    之刑，且就附表三編號9併科罰金部分諭知易服勞役之折算
    標準；並就上開撤銷改判部分與後述上訴駁回部分所處之刑
    ，衡酌被告所犯各罪之犯罪類型、行為態樣、手段、動機、
    侵害法益種類及責任非難程度，經整體評價後，定其應執行
    刑如主文第5項所示，且就併科罰金部分諭知易服勞役之折
    算標準。被告雖請求本院宣告緩刑，惟本院所定應執行刑已
    超過有期徒刑2年，自不符合緩刑要件，附此敘明。　
  ⒊不宣告沒收之理由：
    ①刑法第38條之1規定：「(第1項)犯罪所得，屬於犯罪行為
      人者，沒收之。但有特別規定者，依其規定。(第5項)犯
      罪所得已實際合法發還被害人者，不予宣告沒收或追徵。
      」第38條之2第2項規定：「宣告前2條之沒收或追徵，有
      過苛之虞、欠缺刑法上之重要性、犯罪所得價值低微，或
      為維持受宣告人生活條件之必要者，得不宣告或酌減之。
      」查被告供承因本案犯行共獲得「任我行」轉帳交付3000
      元(含車資2000元、報酬1000元)，此即為被告之犯罪所得
      。而被告已賠付附表二編號4之被害人楊○○1萬元，應認附
      表二編號4部分，被告之犯罪所得已實際合法發還被害人
      ，故不予宣告沒收；至於其餘被害人部分，附表一編號4
      之被害人林○○表示不向被告求償，附表一編號5因被害人
      阮○○所提供帳號有誤且聯絡無著而未能給付，已如前述，
      附表一編號1、3、附表二編號1至3之被害人張○○、楊○○、
      陳○○、許○○、邱○○則於本院調解期日未到庭而無法進行調
      解，本院審酌被告本案犯罪所得共為3000元，而其已賠付
      被害人楊○○1萬元，大於其因本案全部犯行所獲得之報酬
      ，如再就其餘被害人部分宣告沒收被告犯罪所得，有過苛
      之虞，故不予宣告沒收。
　　②洗錢防制法第18條第1項前段固規定：「犯第14條之罪，其
      所移轉、變更、掩飾、隱匿、收受、取得、持有、使用之
      財物或財產上利益，沒收之。」惟刑法第11條明定：「本
      法總則於其他法律有刑罰、保安處分或沒收之規定者，亦
      適用之。但其他法律有特別規定者，不在此限。」從而除
      上述洗錢防制法第18條第1項前段所定洗錢標的沒收之特
      別規定外，其餘刑法第38條之1第5項、第38條之2第2項等
      沒收相關規定，於本案亦有其適用。查本案洗錢標的除被
      告已償還附表二編號4之被害人楊○○1萬元外，其餘部分雖
      未能實際合法發還附表二編號1至3所示被害人，然本院考
      量被告是以擔任取簿手之方式犯洗錢罪，並非居於主導犯
      罪之地位，若對其宣告沒收洗錢標的，尚屬過苛，故依刑
      法第38條之2第2項規定，不予宣告沒收。　
　㈧上訴駁回部分：　
　⒈原審就附表一編號1、3、附表二編號1至3部分，即附表三編
    號1、3、6至8部分，認為被告加重詐欺等犯行明確，適用刑
    事訴訟法第299條第1項前段，組織犯罪防制條例第3條第1 
    項後段，洗錢防制法第14條第1項，刑法第11條前段、第28
    條、第339條之4第1項第2款、第55條、第42條第3項前段，
    刑法施行法第1條之1第1項等規定，審酌被告為圖己利，按
    照「任我行」之指示領取並轉寄或交付包裹，實現財產犯罪
    者遂行詐欺取財之目的，同時使犯罪者得以隱匿真實身分，
    增加查緝罪犯之困難，助長犯罪氣焰，危害社會治安，且迄
    未與被害人達成和解或賠償所受損害，行為實值非難，兼衡
    其智識程度、家庭經濟狀況(原審卷第192頁)等一切情狀，
    量處如附表三編號1、3、6至8所示之刑，並就罰金部分諭知
    易服勞役之折算標準。
　⒉原審判決對認定被告如附表三編號1、3、6至8部分所示犯罪
    之事實已經詳為調查審酌，並說明認定所憑之證據及理由，
    經核無違於證據法則，其科刑時審酌之前述情狀，業已注意
    及考量刑法第57條所列各款事項，所處各罪刑度皆符合公平
    正義及比例原則，並無過重之情形。被告上訴意旨否認犯行
    及指摘原審此部分量刑過重，為無理由，此部分上訴應予駁
    回。　
  ㈨不宣告強制工作之理由：　
　　刑法第55條之想像競合犯，係一行為觸犯數罪名，該規定依
    體系及文義解釋，可知行為人所犯數罪係成立實質競合，自
    應對行為人所犯各罪，均予評價，始屬適當。換言之，想像
    競合犯本質上為數罪，各罪所規定之刑罰、沒收及保安處分
    等相關法律效果，自應一併適用，否則將導致成立數罪之想
    像競合與成立一罪之法規競合，二者法律效果無分軒輊之失
    衡情形，尚非立法者於制定刑法第55條時，所作之價值判斷
    及所欲實現之目的。又刑法第33條及第35條僅就刑罰之主刑
    ，定有輕重比較標準，想像競合犯係一行為觸犯數罪名，為
    避免對同一行為過度及重複評價，刑法第55條前段規定「從
    一重處斷」。因此所謂「從一重處斷」，僅限於「主刑」，
    法院應於較重罪名之法定刑度內，量處適當刑罰。至於輕罪
    罪名所規定之沒收及保安處分，因非屬「主刑」，故與刑法
    第55條從一重處斷之規定無關，自得一併宣告，蓋輕罪罪名
    所規定之沒收及保安處分，屬刑罰以外之法律效果，並未被
    重罪所吸收，仍應一併適用，此與罪刑法定原則無違。106
    年、107年間2次修正後之組織犯罪防制條例第2條第1項所稱
    之犯罪組織，已排除原有之「常習性」要件，另將實施詐欺
    手段之具有持續性或牟利性之有結構性組織，納入本條例適
    用範圍，並對參與犯罪組織之行為人，於第3條第1項後段但
    書規定「參與情節輕微者，得減輕或免除其刑」。惟同條第
    3項仍規定「應於刑之執行前，令入勞動場所，強制工作，
    其期間為3年」，而未依個案情節，區分行為人是否具有反
    社會的危險性及受教化矯治的必要性，一律宣付刑前強制工
    作3年。然則，衡諸該條例所規定之強制工作，性質上原係
    對於有犯罪習慣，或因遊蕩、懶惰成習而犯罪者，所為之處
    置，修正後該條例既已排除常習性要件，從而，本於法律合
    憲性解釋原則，依司法院釋字第471號關於行為人有無預防
    矯治其社會危險性之必要，及比例原則等與解釋意旨不相衝
    突之解釋方法，為目的性限縮，對犯該條例第3條第1項之參
    與犯罪組織罪者，視其行為之嚴重性、表現之危險性、對於
    未來行為之期待性，以及所採措施與預防矯治目的所需程度
    ，於有預防矯治其社會危險性之必要，且符合比例原則之範
    圍內，由法院依該條例第3條第3項規定，一併宣告刑前強制
    工作。是故行為人以一行為觸犯組織犯罪防制條例第3條第1
    項後段之參與犯罪組織罪，及刑法第339條之4第1項第2款之
    加重詐欺取財罪，依刑法第55條前段規定從一重之加重詐欺
    取財罪處斷而為科刑時，法院審酌個案情節，於有預防矯治
    其社會危險性之必要，且符合比例原則之範圍內，得依組織
    犯罪防制條例第3條第3項規定，一併宣告刑前強制工作(最
    高法院刑事大法庭108年度台上大字第2306號裁定要旨)。本
    院審酌被告加入本案詐欺集團犯罪組織，係擔任取簿手工作
    ，負責收取裝有金融帳戶存摺及金融卡之包裹再轉交上手，
    角色分工屬於下層人員，非居於核心或重要地位，且其加入
    詐欺集團之期間不長，參與程度不深，對社會所生危害尚非
    甚鉅，歷經本案論罪科刑之處罰，已足以促使被告心生警惕
    ，嚇阻再犯，並無再採取刑罰以外之措施限制其自由，以預
    防矯治其社會危險性之必要，如此亦符合比例原則，故不依
    組織犯罪防制條例第3條第3項規定對被告諭知強制工作。　
貳、無罪部分：　　
一、公訴意旨另以：被告與「任我行」、「魏晨」及其他不詳之
    詐騙集團成員等人，共同意圖為自己不法之所有，基於3人
    以上詐欺取財之犯意聯絡，由被告依「任我行」、「魏晨」
    之指示，以1件包裹可獲取1000元之代價，於附表一編號2所
    示之時間，領取附表一編號2所示之曾怡婷誤信為貸款而陷
    於錯誤所提供之存摺、金融卡包裹後，再依「任我行」、「
    魏晨」之指示將前揭包裹放置「任我行」、「魏晨」指定之
    處所。因認被告就附表一編號2即附表三編號2所為，亦涉犯
    刑法第339條之4第1項第2款之3人以上共同詐欺取財罪嫌。
二、按犯罪事實應依證據認定之，無證據不得認定犯罪事實。不
    能證明被告犯罪者，應諭知無罪之判決。刑事訴訟法第154
    條第2項、第301條第1項分別定有明文。此所謂認定犯罪事
    實之證據，係指足以認定被告確有犯罪行為之積極證據而言
    ，該項證據自須適合於被告犯罪事實之認定，始得採為斷罪
    之資料，如未能發現相當證據，或證據不足以證明，自不能
    以推測或擬制之方法，以為裁判基礎。
三、經查，被告雖有於附表一編號2所示時、地，在超商門市領
    取內裝曾怡婷如附表一編號2①②所示帳戶存摺及金融卡之包
    裹(認定此部分事實所憑之證據及理由，詳見附表一編號2「
    證據」欄)，然依曾怡婷於警詢中自陳，其之所以寄交附表
    一編號2①②所示帳戶存摺及金融卡給詐欺集團成員，係因在
    臉書看到1則找家庭代工的貼文而與對方聯絡，對方自稱是
    「台灣運動彩券公司」，資金需要存摺借放，向曾怡婷表示
    出租1本存摺可獲得3萬元，經曾怡婷同意而寄出附表一編號
    2①②所示帳戶之存摺及金融卡，其事先已將帳戶內大部分存
    款領出，並依指示更改金融卡密碼方便對方使用等語(109偵
    18966卷第29至33頁)。由此以觀，曾怡婷顯係為了在短期內
    輕易獲取可觀之報酬，而將其金融帳戶之存摺及金融卡提供
    給素未謀面、毫不相識之詐欺集團成員，曾怡婷主觀上甚可
    能具有幫助詐欺或幫助洗錢之不確定故意(至於實際上已否
    取得對方所允諾之報酬，並不影響幫助犯之成立)，本院認
    其並非受詐欺集團施用詐術所騙之「被害人」，自不得令被
    告擔負對曾怡婷加重詐欺之罪責。原審就上開部分對被告論
    以加重詐欺罪，認事用法有所違誤，應由本院撤銷改判被告
    被訴此部分無罪。　　　
據上論斷，應依刑事訴訟法第368條、第369條第1項前段、第364
條、第299條第1項前段、第301條第1項，判決如主文。
本案經檢察官黃鈺雯提起公訴，檢察官謝耀德到庭執行職務。
中　　華　　民　　國　　110 　年　　10　　月　　27　　日
                  刑事第八庭  審判長法  官  林清鈞
                                    法  官  簡婉倫
                                    法  官  黃小琴
以上正本證明與原本無異。
如不服本判決，應於收受送達後20日內向本院提出上訴書狀，其
未敘述上訴理由者，並得於提起上訴後20日內向本院補提理由書
（均須按他造當事人之人數附繕本）「切勿逕送上級法院」。因
疫情而遲誤不變期間，得向法院聲請回復原狀。

                                    書記官  李宜珊
　　　　　　　　　　　　　　　　　　
中　　華　　民　　國　　110 　年　　10　　月　　27　　日


附錄論罪科刑法條：
刑法第339條之4第1項
犯第339條詐欺罪而有下列情形之一者，處1年以上7年以下有期
徒刑，得併科1百萬元以下罰金：
一、冒用政府機關或公務員名義犯之。
二、三人以上共同犯之。
三、以廣播電視、電子通訊、網際網路或其他媒體等傳播工具，
    對公眾散布而犯之。
洗錢防制法第14條
有第2條各款所列洗錢行為者，處7年以下有期徒刑，併科新臺幣
5百萬元以下罰金。
前項之未遂犯罰之。
前2項情形，不得科以超過其特定犯罪所定最重本刑之刑。
組織犯罪防制條例第3條第1項
發起、主持、操縱或指揮犯罪組織者，處3年以上10年以下有期
徒刑，得併科新臺幣1億元以下罰金；參與者，處6月以上5年以
下有期徒刑，得併科新臺幣1千萬元以下罰金。但參與情節輕微
者，得減輕或免除其刑。
附表一：
編號 提供帳戶之人   提 供 帳 戶 經 過 包裹內帳戶資料 被告領取包裹情形   證             據   1 ︵ 起 訴 書 附 表 一 編 號 5 ︶ 張○○（被害人，有提出告訴） 張○○於109年4月14日在LINE看到詐欺集團刊登之貸款訊息後，與對方聯絡，對方佯稱辦理貸款需要寄交存摺及金融卡，致張○○陷於錯誤，而於109年4月16日14時9分許，在高雄市○○區○○路00號統一超商高雄屏信門市，以店到店方式寄出裝有右列帳戶資料之包裹。 中華郵政帳號00000000000000號帳戶之存摺及金融卡(戶名：張○○) 109年4月20日2時15分許，在臺中市○○區○○路000 號全家超商大里新日新店領取後轉寄至其他物流站。 ⑴被告於警詢、偵訊、原審及本院審理時承認領取包裹之事實 ⑵張○○於警詢時之指述(109偵20921卷第41至47頁) ⑶全家超商貨件配送進度查詢、張○○手機畫面翻拍照片、監視器錄影畫面翻拍照片、內政部警政署反詐騙諮詢專線紀錄表、高雄市政府警察局楠梓分局翠屏派出所受理各類案件紀錄表、受理刑事案件報案三聯單(109偵20921卷第49至74、77至81頁) 2 ︵ 起 訴 書 附 表 一 編 號 4 ︶ 曾○○（非被害人，未提出告訴） 曾○○於109年4月15日在臉書看到詐欺集團刊登之兼差工作訊息後，以LINE與對方聯絡，對方稱願以每個帳戶3萬元之代價向曾○○租用帳戶，經曾○○應允，而於109年4月15日13時10分許，在花蓮縣○○鎮○○路000號及光復路184號統一超商玉富門市，以店到店方式寄出裝有右列帳戶資料之包裹。 ①臺灣土地銀行帳號000000000000號帳戶之存摺及金融卡(戶名：曾○○) ②玉溪農會帳號00000000000000號帳戶之存摺及金融卡(戶名：曾○○) 109年4月24日17時41分許，在臺中市潭子區中山路1段 17號統一超商佳茂店領取後搭乘高鐵北上，將包裹放置於臺北市西門町遠東百貨公司之置物櫃及男廁等處。 ⑴被告於警詢、偵訊、原審及本院審理時承認領取包裹之事實 ⑵曾○○於警詢時之陳述(109偵18966卷第29至35頁) ⑶統一超商貨態查詢系統、監視器錄影畫面翻拍照片、曾○○手機畫面翻拍照片(109偵18966卷第43至67頁) 3 ︵ 起 訴 書 附 表 一 編 號 1 ︶ 楊○○（被害人，有提出告訴） 楊○○於109年4月15日在臉書看到詐欺集團刊登之債務整合訊息後，與對方聯絡，對方佯稱第1次貸款需要提供收款帳戶做信用調查，致楊○○陷於錯誤，而於109年4月16日13時45分許，在桃園市○○區○○○路00號全家超商蘆竹六福門市，以店到店方式寄出裝有右列帳戶資料之包裹。 ①合作金庫銀行帳號0000000000000號帳戶之存摺及金融卡(戶名：楊○○) ②臺灣中小企業銀行帳號00000000000號帳戶之存摺及金融卡(戶名：楊○○) 109年4月20日4時8分許，在臺中市○區○村路0段000號全家超商新美村門市領取後轉寄至其他物流站。 ⑴被告於警詢、偵訊、原審及本院審理時承認領取包裹之事實 ⑵楊○○於警詢時之指述(109偵14819卷第37至47頁) ⑶全家超商貨件配送進度查詢、監視器錄影畫面翻拍照片、全家超商新美村門市109年4月20日繳費明細、空軍一號中南站109年4月20日託運單、內政部警政署反詐騙諮詢專線紀錄表、桃園市政府警察局蘆竹分局南崁派出所受理各類案件紀錄表、受理刑事案件報案三聯單(109偵14819卷第61至69、79至85頁) 4 ︵ 起 訴 書 附 表 一 編 號 2 ︶ 林○○（被害人，有提出告訴） 林○○於109年4月18日在臉書看到詐欺集團刊登之小額貸款訊息後，以LINE與對方聯絡，對方佯稱辦理貸款需要寄交存摺及金融卡，致林○○陷於錯誤，而於109年4月18日16時35分許，在新竹市○區○○路0段000號全家超商新竹科學門市，以店到店方式寄出裝有右列帳戶資料之包裹。 中國信託銀行帳號000000000000號帳戶之存摺及金融卡(戶名：林○○) 109年4月24日17時17分許，在臺中市○區○○路00號全家超商萬代福店領取後搭乘高鐵北上，將包裹放置於臺北市西門町遠東百貨公司之置物櫃及男廁等處。 ⑴被告於警詢、偵訊、原審及本院審理時承認領取包裹之事實 ⑵林○○於警詢時之指述(109偵16533卷第37至39頁) ⑶全家超商貨件配送進度查詢、監視器錄影畫面翻拍照片、內政部警政署反詐騙諮詢專線紀錄表、臺中市政府警察局太平分局坪林派出所陳報單、受理各類案件紀錄表、受理刑事案件報案三聯單(109偵16533卷第41至47、53至61 頁) 5 ︵ 起 訴 書 附 表 一 編 號 3 ︶ 阮○○（被害人，有提出告訴） 阮○○於109年4月初在臉書社團留言需要貸款，嗣經詐欺集團成員來電稱可以LINE聯絡諮詢，阮○○即以LINE聯絡對方，對方佯稱辦理貸款需要寄交金融卡等資料，致阮○○陷於錯誤，而於109年4月21日15時53分許，在臺中市○○區○○路0段00號全家超商龍井龍津門市，以店到店方式寄出裝有右列帳戶資料之包裹。 臺灣中小企業銀行帳號00000000000號帳戶之存摺及金融卡(戶名：阮○○) 109年4月24日17時3分許，在臺中市○區○○路0段00號全家超商向上門市領取後搭乘高鐵北上，將包裹放置於臺北市西門町遠東百貨公司之置物櫃及男廁等處。 ⑴被告於警詢、偵訊、原審及本院審理時承認領取包裹之事實 ⑵阮○○於警詢時之指述(109偵17363卷第33至37頁) ⑶全家超商貨件配送進度查詢、監視器錄影畫面翻拍照片、內政部警政署反詐騙諮詢專線紀錄表、臺中市政府警察局烏日分局龍津派出所受理各類案件紀錄表、受理刑事案件報案三聯單(109偵17363卷第39至47、55至63頁) 
附表二：
編號 被害人  遭 詐 欺 取 財 情 形 遭詐欺款項匯入之帳戶   證               據 1 ︵ 起 訴 書 附 表 二 編 號 1 ︶ 陳○○（提出告訴） 109年4月20日16時26分許，詐欺集團成員假冒為露天拍賣網站人員，撥打電話向陳○○佯稱其未消費卻遭扣款，要求陳○○以網路銀行匯款方式驗證身分，致陳○○陷於錯誤，而於109年4月20日17時37分許匯款9萬9987元至右列帳戶，並遭詐欺集團成員提領。 附表一編號3②所示帳戶 ⑴陳○○於警詢時之指述(109偵14819卷第49至53頁） ⑵陳○○手機轉帳往來明細翻拍照片、內政部警政署反詐騙諮詢專線紀錄表、臺北市政府警察局內湖分局港墘派出所受理各類案件紀錄表、受理刑事案件報案三聯單(109偵14819卷第137至141、145頁)、附表一編號3②所示帳戶交易明細(109核交1761卷第11頁) 2 ︵ 起 訴 書 附 表 二 編 號 2 ︶ 許○○（提出告訴） 109年4月20日17時許，詐欺集團成員假冒為小三美日購物網站人員，撥打電話向許○○佯稱因內部設定錯誤導致購買多項商品，再假冒為玉山銀行人員去電表示須依指示操作ATM解除購物品項，致許○○陷於錯誤，而於109年4月20日19時33分許匯款1萬9050元至右列帳戶，並遭詐欺集團成員提領。 附表一編號3①所示帳戶 ⑴許○○於警詢時之指述(109偵14819卷第55至59 頁) ⑵內政部警政署反詐騙諮詢專線紀錄表、新北市政府警察局板橋分局板橋派出所受理各類案件紀錄表、受理刑事案件報案三聯單(109偵14819卷第161至165頁)、附表一編號3①所示帳戶交易明細(109核交1761卷第9頁） 3 ︵ 起 訴 書 附 表 二 編 號 3 ︶ 邱○○（未提告訴） 109年4月25日16時18分許，詐欺集團成員假冒為邱○○之外甥徐子修，撥打電話向邱○○佯稱因需款孔急要向邱○○借錢，致邱○○陷於錯誤，而於109年4月28日12時8分許匯款10萬元(起訴書誤載為1萬元)至右列帳戶，並遭詐欺集團成員提領。 附表一編號4所示帳戶 內政部警政署反詐騙諮詢專線紀錄表(109偵16533 卷第49至50頁)、附表一編號4所示帳戶交易明細(109 核交2016卷第27頁) 4 ︵ 起 訴 書 附 表 二 編 號 4 ︶ 楊○○（提出告訴） 109年4月25日17時11分許，詐欺集團成員假冒為楊○○之友人許大雄，撥打電話向楊○○佯稱因需款孔急要向楊○○借錢，致楊○○陷於錯誤，而於109年4月28日12時7分許匯款15萬元至右列帳戶，並遭詐欺集團成員提領。 附表一編號2①所示帳戶 ⑴楊○○於警詢時之指述(109偵18966卷第118至121頁) ⑵元大銀行國內匯款申請書、楊○○手機畫面翻拍照片、金融機構聯防機制通報單、嘉義市政府警察局第一分局長榮派出所陳報單、受理刑事案件報案三聯單、受理詐騙帳戶通報警示簡便格式表(109偵18966卷第109、112、114、116至117、123至125頁)、附表一編號2①所示帳戶交易明細(109核交2271卷第25頁) 
附表三：
編號 犯罪事實/被訴事實   罪   名   及   宣   告   刑 1 附表一編號1 （維持原判） 巫嘉銘犯三人以上共同詐欺取財罪，處有期徒刑壹年柒月。 2 附表一編號2 （撤銷改判） 巫嘉銘無罪。 3 附表一編號3 （維持原判） 巫嘉銘犯三人以上共同詐欺取財罪，處有期徒刑壹年陸月。 4 附表一編號4 （撤銷改判） 巫嘉銘犯三人以上共同詐欺取財罪，處有期徒刑壹年伍月。 5 附表一編號5 （撤銷改判） 巫嘉銘犯三人以上共同詐欺取財罪，處有期徒刑壹年伍月。 6 附表二編號1 （維持原判） 巫嘉銘犯三人以上共同詐欺取財罪，處有期徒刑壹年伍月，併科罰金新臺幣壹萬元，罰金如易服勞役，以新臺幣壹仟元折算壹日。 7 附表二編號2 （維持原判） 巫嘉銘犯三人以上共同詐欺取財罪，處有期徒刑壹年肆月，併科罰金新臺幣壹萬元，罰金如易服勞役，以新臺幣壹仟元折算壹日。 8 附表二編號3 （維持原判） 巫嘉銘犯三人以上共同詐欺取財罪，處有期徒刑壹年伍月，併科罰金新臺幣壹萬元，罰金如易服勞役，以新臺幣壹仟元折算壹日。 9 附表二編號4 （撤銷改判） 巫嘉銘犯三人以上共同詐欺取財罪，處有期徒刑壹年伍月，併科罰金新臺幣壹萬元，罰金如易服勞役，以新臺幣壹仟元折算壹日。